【裁判字號】    90,交訴,12
【裁判日期】    900702
【裁判案由】    過失致死
【裁判全文】
臺灣宜蘭地方法院刑事判決                            九十年度交訴字第一二號
    公  訴  人  臺灣宜蘭地方法院檢察署檢察官
    被      告  乙○○
右列被告因過失致死案件，經檢察官提起公訴（九十年度偵字第一六四號），本院判
決如左：
    主  文
乙○○從事業務之人，因過失致人於死，處有期徒刑參月，如易科罰金以參佰元折算
壹日。緩刑貳年。
    事  實
一、乙○○於和美汽車企業社從事汽車維修，以開車作為其附隨義務，為從事業務之
    人，於民國八十九年九月九日上午，駕駛車號五Ｆ－四六九號自用大貨車，沿宜
    蘭縣冬山鄉○○路由支線車道由北往南方向，於同日上午行經十時四十分許，途
    經台七丙線二十一公里又九百公尺處（即宜蘭縣三星鄉○○村○○路七號前）之
    無號誌丁字路口欲左轉時，原應注意車輛行駛至無號誌之丁字路口，左轉之支線
    道車應讓直行之幹線道車先行，且依當時情形屬日間路面無障礙並無不能注意之
    情事，竟疏未注意，適有甲○○駕駛車號Ｔ九－六０八二號附載乘客丙○○之自
    用小客車沿台七丙由宜蘭縣三星往羅東方向直行經該處，因甲○○服用安非他命
    且以時速九十公里之高速行駛，亦未注意，致二車發生撞擊，造成甲○○受有頭
    部外傷、雙側氣血胸之傷害，至經送醫後，於同月二十九日凌晨四時許因頭部外
    傷合併腦缺血休克死亡。乙○○於警員丁○○至現場處理時承認車禍肇事，並表
    示願意接受裁判。
二、案經宜蘭縣警察局三星分局報請台灣宜蘭地方法院檢察署檢察官相驗後偵查起訴
    。
    理  由
一、訊之被告固坦承有於右揭時地駕駛車輛，並與甲○○發生車禍之事實，惟矢口否
    認有何過失，辯稱，實在是因為被害人之車速過快才會導致本件車禍等語。惟查
    右揭事實，業據證人丙○○、至現場處理之警員丁○○、目賭車禍部分事實之鄭
    寶春等人證述在卷，並有道路交通事故調查報告表、現場圖、現場及車損照片附
    卷足憑。又被害人甲○○確因本件車禍而死亡，有送醫後由羅東博愛醫院出具之
    診斷證明書、經台灣宜蘭地方法院檢察署檢察官與法醫師相驗後所製之驗斷書、
    相驗屍體證明書、勘驗筆錄與照片在卷可稽。按車輛行至無號誌岔路口支道車應
    讓幹道車先行，道路交通安全規則第一百零二條第一項第二款定有明文。被告駕
    駛車輛疏未注意路權之規定，而依當時情形又無不能注意之情形，以致肇事，顯
    有過失，台灣省基宜區車輛行車事故鑑定委員會亦同此認定，有該會以八十九年
    十二月十三日基宜鑑字第八九０六九七號函及所附之鑑定意見可資參照。又被告
    之過失行為與被害人之死亡間有因果關係，綜上事證已明，被告犯行堪予認定。
二、查證人丁○○於本院調查時證稱：「.... 事發當時我剛好距離車禍現場五十公
    尺地方查戶口，那時候我人在裡面，往外看，有看到一部黑色車（指被害人甲○○所駕車輛），車速很快，沒幾秒，就聽到撞擊聲，跑出來看。據我估計那部車
    車速約九十公里以上。」等語、證人鄭寶春則稱：「被告從岔路慢慢開出來，有
    一部從三星開過來，車速很快，我和我先生在那裡，才跟我先生說：這部車怎麼
    開那麼快，結果一下就撞到了。被告的車如果開快一點就閃過去。」等語。可認
    被害人於幹線道上行駛時，明顯是超高速。且被害人甲○○於送醫後，其安非他
    命檢測結果為陽性反應，有九十年五月二十四日財團法人羅許基金會羅東博愛醫
    院（九十）羅博醫字第０五０一二九號函及所附之毒品藥物之檢驗報告單影本一
    紙在卷可稽，可徵被害人駕車時有施用毒品安非命之情形。從而被害人對於本件
    車禍之發生，亦具有過失。然被告乙○○行經該處本不具路權，本有過失已如前
    述，縱令被害人要負較重之過失責任，仍不能解免其責。至前開鑑定意見書所指
    被告具肇事主因，乃未斟酌被害人之超速與施用藥物之行為，是尚非全然可採，
    併予敘明。
三、被告乙○○所為係犯刑法第二百七十六條第二項之業務過失致人於死罪。按刑法
    上所謂業務，係指個人基於其社會地位繼續反覆所執行之事務，其主要部分之業
    務固不待論，即為完成主要業務所附隨之準備工作與輔助事務，亦應包括在內。
    而被告又自承該部自大貨車有時候是替客戶載東西等語，即合於刑法上所謂之業
    務行為，被告辯稱當時並非從事業務，並不足採。被告於肇事後，向現場處理警
    員丁○○承認肇事並表示願意接受裁判，有證人丁○○供證及宜蘭縣警察局三星
    分局於九十年四月二十七日所出具之駕車肇事調查表在卷可參，爰依刑法第六十
    二條前段規定減輕其刑。查被害人甲○○以高速、並服用藥物毒品而駕駛車輛，
    具有嚴重過失，已如前述。爰審酌被告之過失情節、被害人亦有過失之過失程度
    、與被害人家屬達成和解（有宜蘭縣冬山鄉調解委員會調解書）、犯罪後之態度
    等一切情狀，量處如主文所示之刑。又查，九十年一月四日修正並經總統於同年
    一月十日公佈之刑法第四十一條第一項規定：「犯最重本刑為五年以下有期徒刑
    之罪，而受六月以下有期徒刑或拘役之宣告，因身體、教育、職業或家庭之關係
    或因其他正當事由，執行顯有困難者，得以一元以上三元以下折算一日，易科罰
    金。但因確定不執行所宣告之刑，難收矯正之效或難以維持法秩序者，不在此限
    。」。本件被告所犯之罪，為五年以下有期徒刑之罪，與前開修正後刑法第四十
    一條第一項易科罰金之規定相符，相較於修正前之規定，依刑法第二條第一項前
    段規定，自應適用最有利於行為人之法律即修正後之規定併予諭知易科罰金之折
    算標準並諭知易科罰金之折算標準。末以，被告未曾受有期徒刑以上刑之宣告，
    有被告之台灣高等法院檢察署刑案紀錄簡覆表附卷可查，其因一時過失，而罹刑
    章，復與被害人家屬達成和解，歷此偵審程序併科刑判決後，當已知所戒慎，信
    無再犯之虞，是本院認對其前開宣告之刑，以暫不執行為適當，爰併宣告緩刑二
    年，用啟自新。
據上論斷，應依刑事訴訟法第二百九十九條第一項前段，刑法第二百七十六條第二項
、第四十一條第一項、第六十二條前段、第七十四條第一款，罰金罰鍰提高標準條例
第一條前段、第二條，判決如主文。
本案經檢察官林慧到庭執行職務。
中      華      民      國      九十      年     七      月    二      日
                                  臺灣宜蘭地方法院交通法庭
                                            法  官  郭  淑  珍
右正本證明與原本無異。
如不服本判決，應於判決送達後十日內向本院提出上訴狀。（應附繕本）
                                            書記官  陳  淑  宜
中      華      民      國      九十      年     七      月    四      日
附錄本案論罪科刑法條：
刑法第二百七十六條第一項
因過失致人於死者，處二年以下有期徒刑、拘役或二千元以下罰金。


司法院資訊處製作；財團法人民間司法改革基金會備份。
